臺灣高等法院民事判決
109年度上易字第19號
上  訴  人  古冠麒  
被  上訴人  郭世杰  

訴訟代理人  吳蘊蓁  
上列當事人間請求損害賠償事件，上訴人對於中華民國108年9月
27日臺灣桃園地方法院108年度訴字第866號第一審判決提起上訴
，本院於109年4月1日言詞辯論終結，判決如下：
    主      文
原判決關於命上訴人給付逾新臺幣貳拾捌萬伍仟捌佰捌拾貳元本
息部分，及該部分假執行之宣告，暨關於上訴部分訴訟費用之裁
判均廢棄。
上開廢棄部分，被上訴人在第一審之訴及假執行之聲請均駁回。
其餘上訴駁回。
第一、二審訴訟費用關於上訴部分，由上訴人負擔四分之三，餘
由被上訴人負擔。
    事實及理由
一、被上訴人主張：上訴人於民國107年2月27日夜間6時50分許
    ，騎乘車牌號碼000-000號普通重型機車，沿桃園市楊梅區
    榮平路由中壢往楊梅方向行駛，行經榮平路139號前時，本
    應注意車前狀況及行經路面劃有屬於警告標線之橫向白實線
    減速標線、「慢」警告標字之路段，應減速慢行，作隨時停
    車之準備，依減速慢行之標線指示行駛，仍貿然以時速40至
    50公里之速度超速行駛，未作隨時停車之準備，而當時天候
    晴、夜間有照明、柏油路面乾燥、無缺陷、無障礙物且視距
    良好，並無不能注意之情事，竟於行經彎道時，疏未減速慢
    行，作隨時停車之準備，適伊徒步沿榮平路由楊梅往中壢方
    向靠右沿白實線行走，上訴人見狀煞避不及而撞擊，使伊受
    有雙側膝部挫傷、右側踝部挫傷、右膝內側副韌帶撕裂傷及
    肢體多處擦傷等傷害。上訴人前開行為，過失不法侵害伊身
    體、健康人格權，爰依民法第191條之2前段、第193條第1項
    、第195條第1項前段規定，請求上訴人賠償伊因本件事故支
    出之醫藥費新台幣（下同）26,820元、營養費2,142元、交
    通費3,600元、因受傷而無法參加之馬拉松賽事報名費5,370
    元、精神慰撫金500,000元，經扣除汽車強制責任險理賠之4
    6,680元，上訴人應賠償491,252元。求為判命：上訴人應給
    付被上訴人491,252元，及自起訴狀繕本送達翌日起至清償
    日止之法定遲延利息；並願供擔保請准宣告假執行（原審判
    命上訴人應給付385,882元，即包含醫藥費26,820元、營養
    費2,142元、交通費3,600元、精神慰撫金400,000元，再扣
    除強制汽車責任保險理賠46,680元，及自107年11月2日起至
    清償日止之法定遲延利息，駁回被上訴人其餘之訴。被上訴
    人就其敗訴部分，並未聲明不服，該部分即不在本院審理範
    圍）。於本院答辯聲明：上訴駁回。
二、上訴人則以：本件事故之發生源於被上訴人在馬路上跑步，
    伊未細查所致，馬路並非跑步之場合，被上訴人在馬路上跑
    步本有高度受傷之可能性，對於車禍事故之發生亦與有過失
    。被上訴人受有擦挫傷及右膝內側副韌帶撕裂傷等，按醫學
    原理，多能回恢復原來運動水準，非完全不能復原；又伊為
    高職畢業，職業為物流理貨員，名下財產僅為逾17年自用小
    客車1輛、逾7年普通重型機車1輛，均無殘值，每月收入扣
    除房租、母親扶養費、飲食、電信、油資等固定支出，僅剩
    餘約3,000元，原審判定之精神慰撫金400,000元實屬過高，
    顯逾伊能負擔之範圍等語，資為抗辯。並上訴聲明：㈠原判
    決不利於上訴人部分廢棄。㈡上開廢棄部分，被上訴人在第
    一審之訴及假執行之聲請均駁回。
三、按減速標線，用以警告車輛駕駛人前方路況特殊，車輛應減
    速慢行，視需要設於收費站漸變段起點附近或易超速、易肇
    事路段起點附近；「慢」字，用以警告車輛駕駛人前面路況
    變遷，應減速慢行；行車速度，依速限標誌或標線之規定，
    無速限標誌或標線者，應依下列規定：應依減速慢行之標誌
    、標線或號誌指示行駛；又汽車行駛時，駕駛人應注意車前
    狀況，並隨時採取必要之安全措施，道路交通標誌標線號誌
    設置規則第159條第1項前段、第163條第1項、道路交通安全
    規則第93條第1項第3款、第94條第3項前段分別定有明文。
    經查：
　㈠上訴人於107年2月27日晚間，騎乘車牌號碼000-000號普通重
    型機車，沿桃園市楊梅區榮平路由中壢往楊梅方向行駛，嗣
    於同日晚間6時50分許，行經榮平路139號前，本應注意車前
    狀況及行經路面劃有屬於警告標線之橫向白實線減速標線、
    「慢」警告標字之路段，應減速慢行，作隨時停車之準備，
    依減速慢行之標線指示行駛，仍貿然以時速40公里至50公里
    之速度超速行駛，未作隨時停車之準備，而依當時天候晴、
    夜間有照明、柏油路面乾燥、無缺陷、無障礙物且視距良好
    等情形，又無不能注意之情事，竟於行經彎道時，疏未減速
    慢行，作隨時停車之準備，適被上訴人徒步沿榮平路由楊梅
    往中壢方向靠右沿白實線行走，上訴人見狀煞避不及而撞及
    被上訴人，使被上訴人受有雙側膝部挫傷、右側踝部挫傷、
    右膝內側副韌帶撕裂傷及肢體多處擦傷等傷害等情，業據被
    上訴人提出壢新醫院診斷證明書為證，並有道路交通事故現
    場圖、道路交通事故調查表(一)、(二)、現場採證照片附卷
    可稽（見附民卷第13頁、壢司調字卷第19-45頁）。
　㈡上訴人提起上訴雖辯稱：本件事故之發生源於被上訴人在馬
    路上跑步，伊未細查所致，馬路並非跑步之場合，被上訴人
    對於車禍事故之發生亦與有過失云云；惟查，上訴人於107
    年2月27日事發後警詢時陳稱：對方原行走在伊對向前方等
    語（見壢司調字卷第27頁），被上訴人亦陳稱：伊當時行走
    在榮平路上由楊梅往中壢方向，沿著道路路面邊線走到榮平
    路139號前轉彎處時，伊還來不及反應，對方就出現在伊面
    前直接朝伊撞下去，對方從伊對向騎過來，剛好前方是彎道
    ，且對方速度很快，他逆向朝伊正面撞下去等語（見壢司調
    字卷第31頁、107年度偵字第13098號卷第36頁背面），警方
    所製作之道路交通事故調查報告表亦記載被上訴人當時係步
    行（見壢司調字卷第25頁），並無任何證據顯示被上訴人當
    時係在跑步。另上訴人因上開過失傷害行為經原法院以107
    年度壢交簡字第1335號判決判處拘役40日，並經原法院108
    年度交簡上字第43號判決駁回其上訴確定，上訴人於刑事偵
    審程序中亦從未主張被上訴人當時係在跑步，有上開刑事卷
    宗可查，上訴人辯稱被上訴人在不得跑步之馬路上跑步係與
    有過失云云，自不足採。是被上訴人主張其因上訴人過失傷
    害之侵權行為受有前開傷害等語，自堪信為真實。
四、按汽車、機車或其他非依軌道行駛之動力車輛，在使用中加
    損害於他人者，駕駛人應賠償因此所生之損害。不法侵害他
    人之身體或健康者，對於被害人因此喪失或減少勞動能力或
    增加生活上之需要時，應負損害賠償責任。不法侵害他人之
    身體、健康、名譽、自由、信用、隱私、貞操，或不法侵害
    其他人格法益而情節重大者，被害人雖非財產上之損害，亦
    得請求賠償相當之金額。民法第191條之2前段、第193條第1
    項、第195條第1項前段分別定有明文。被上訴人因上訴人之
    過失傷害侵權行為受有前開傷害，已如前述，茲就其得請求
    之金額若干，分述如下：
  ㈠醫療費用部分：被上訴人主張上訴人於系爭車禍發生後至壢
    新醫院急診，及後續門診復健治療，共計支出醫療費用26,8
    20元等語，業據其提出醫療費用收據為憑（見附民卷第17-7
    0頁），且為上訴人所不爭，自堪信為真實，此部分請求應
    予准許。
  ㈡營養費與交通費用部分：被上訴人主張因系爭車禍，按醫師
    開立處方箋而購買「關立固」服用，支出營養費2,142元，
    且因雙膝受傷行動不便，須搭乘計程車往返醫院就診治療，
    而支出計程車費3,600元，業據其提出壢新醫院藥品交付調
    劑處方箋、統一發票、計程車專用收據（見附民卷第71-81
    頁），為上訴人所不爭，此部分請求亦屬有據。
　㈢精神慰撫金部分：
　1.按慰撫金之賠償，其核給之標準固與財產上損害之計算不同
    ，然非不可斟酌雙方身分資力與加害程度，核定相當之數額
    。惟所謂相當，除斟酌雙方身份資力外，尤應兼顧加害程度
    與其身體、健康影響是否重大以為斷（最高法院89年度台上
    字第1952號判決意旨參照）。準此，非財產上之損害賠償，
    應以實際加害之情形、被害人所受精神上痛苦程度、賠償權
    利人之身分地位、經濟能力，並斟酌賠償義務人之經濟狀況
    、可歸責之程度等定之。　
　2.本件被上訴人因上訴人上開過失傷害之犯行，受有雙側膝部
    挫傷、右側踝部挫傷、右膝內側副韌帶撕裂傷及肢體多處擦
    傷等傷害，其精神上受有相當之痛苦，自屬顯然。被上訴人
    主張其因本件事故受傷，需投入時間就醫及復健，心理上受
    有煎熬，其職涯與運動員生涯均受影響等語，已提出內政部
    警政署航空警察局令、多項馬拉松、鐵人三項活動及比賽的
    簡章、活動訊息、報名費繳款證明、成績證明、完成證書等
    件為證，堪可採認（見附民卷第83至134頁），本院審酌上
    情，並斟酌被上訴人為研究所畢業、職業為航空警察；上訴
    人為高職畢業，職業為物流理貨員，其107年度所得為411,4
    49元（見本院卷第39頁）；兼衡被上訴人因本件事故所受傷
    害、治療及回復所需時間及勞費、上訴人過失之樣態及程度
    等一切情狀，認被上訴人所得請求之慰撫金以300,000元為
    適當；逾此金額之請求尚屬過高，不應准許。
　㈣又保險人依強制汽車責任保險法規定給付之保險金，視為加
    害人或被保險人損害賠償金額之一部分；加害人或被保險人
    受賠償請求時，得扣除之，強制汽車責任保險法第32條定有
    明文。被上訴人自認其因系爭車禍受領強制汽車責任保險金
    46,680元，並為上訴人所不爭，依前揭規定，應由被上訴人
    所得請求賠償金額中扣除。
　㈤綜上所述，上訴人因系爭車禍得請求賠償金額為285,882元（
    計算式：醫療費用26,820元+營養費及交通費5,742元+  慰
    撫金300,000元－強制汽車責任保險理賠46,680元＝285,882）
    。
五、末按給付無確定期限者，債務人於債權人得請求給付時，經
    其催告而未為給付，自受催告時起，負遲延責任；其經債權
    人起訴而送達訴狀，或依督促程序送達支付命令，或為其他
    相類之行為者，與催告有同一之效力；遲延之債務，以支付
    金錢為標的者，債權人得請求依法定利率計算之遲延利息；
    應付利息之債務，其利率未經約定，亦無法律可據者，週年
    利率為百分之5。民法第229條第2項、第233條第1項前段及
    第203條各定有明文。本件為侵權行為損害賠償之債，兩造
    自無約定清償期及利率，又係以支付金錢為標的，揆諸上揭
    規定，被上訴人請求上訴人給付自刑事附帶民事起訴狀送達
    翌日即107年11月2日（見附民卷第143頁）起，至清償日止
    ，按週年利率5％計算之利息，於法有據，應予准許。
六、綜上所述，被上訴人依侵權行為之法律關係，請求上訴人應
    給付285,882元，及自107年11月2日起至清償日止按週年利
    率百分之5計算之利息，應予准許，逾此部分之請求，則屬
    無據，不應准許；原審逾上開應准許部分，就其中10萬元之
    本息部分，為上訴人敗訴之判決，並為准、免假執行之宣告
    ，尚有未合，上訴人上訴意旨指摘原判決此部分不當，求予
    廢棄改判，為有理由，爰由本院廢棄改判如主文第二項所示
    。至於上開應准許部分，原審為上訴人敗訴之判決，並無不
    合。上訴人指摘原判決此部分不當，求予廢棄改判，為無理
    由，應駁回其上訴。
七、本件事證已臻明確，兩造其餘之攻擊或防禦方法及所用之證
    據，經本院斟酌後，認為均不足以影響本判決之結果，爰不
    逐一論列，附此敘明。
八、據上論結，本件上訴為一部有理由，一部無理由，依民事訴
    訟法第450條、第449條第1項、第79條，判決如主文。
中　　華　　民　　國　　109 　年　　4 　　月　　15　　日
                  民事第十三庭  
                    審判長法  官  陳麗芬
                          法  官  邱蓮華
                          法  官  林純如
正本係照原本作成。
不得上訴。
中　　華　　民　　國　　109 　年　　4 　　月　　15　　日
　　　　　　　　　　　    書記官  王靜怡